臺灣臺北地方法院刑事判決　　　　　　　　　　　　　九十三年度訴字第三六四號
　　公　訴　人　臺灣臺北地方法院檢察署檢察官
　　被　　　告　甲○○
右列被告因偽造文書等案件，經檢察官聲請簡易判決處刑（九十二年度偵字第二０八
一一號），嗣經本院受理後（九十三年度簡字第六四二號），認為不得以簡易判決處
刑，而改以通常程序審理，本院判決如左：
    主  文
甲○○無罪。
    理  由
一、本件公訴意旨略以：被告甲○○因需款孔急，見報紙之分類廣告刊登貸款廣告，
    乃與該分類廣告自稱「陳代書」之不詳姓名年籍男子，基於共同之犯意聯絡，由
    陳代書交付偽造之告訴人丁○○
    一三八之一號三樓土地所有權狀，並由不詳姓名年籍之男子冒充為告訴人丁○○
    本人，並由該男子偽簽「丁○○」之署名，並以於不詳處所盜刻之「丁○○」印
    章，蓋於印鑑卡及放款契約書上，佯由告訴人丁○○擔任保證人，向臺北國際商
    業銀行蘆洲分行（以下稱臺北國際商銀）辦理信用貸款，使不知情之臺北國際商
    銀相信被告甲○○之還款能力，陷於錯誤，因而貸與被告甲○○新台幣（下同）
    一百五十萬元之款項，被告甲○○並交付陳代書等人一成即十五萬元之報酬。因
    認被告甲○○之上開行為涉有刑法第二百十六條、第二百十一條之行使偽造公文
    書罪（此部分罪名業經檢察官於本院九十三年五月六日準備程序中補充在案）、
    第二百十六條、第二百十條之行使偽造私文書罪、第二百十六條、第二百十二條
    之行使偽造特種文書罪及第三百三十九條第一項之詐欺取財罪嫌。
二、按被告未經審判證明有罪確定前，推定其為無罪；又犯罪事實應依證據認定之，
    無證據不得認定其犯罪事實；又不能證明被告犯罪者，應諭知無罪之判決，刑事
    訴訟法第一百五十四條第一項、第二項及第三百零一條第一項分別定有明文。又
    被害人所述被害情形如無瑕疵可指，而就其他方面調查又與事實相符，其供述始
    足據為判決之基礎；且告訴人之告訴，係以使被告受刑事訴追為目的，是其陳述
    是否與事實相符，仍應調查其他證據以資審認（最高法院三十二年上字第六五七
    號、五十二年台上字第一三００號判例參照）。又事實之認定，應憑證據，如未
    能發現相當證據，或證據不足以證明，自不能以推測或擬制之方法，為裁判基礎
    （最高法院四十年台上字第八六號判例參照）。另認定犯罪事實所憑之證據，雖
    不以直接證據為限，間接證據亦包括在內；然而無論直接或間接證據，其為訴訟
    上之證明，須於通常一般之人不致有所懷疑，而得確信其為真實之程度者，始得
    據為有罪之認定，倘其證明尚未達到此一程度，而有合理之懷疑存在時，即無從
    為有罪之認定，亦有最高法院七十六年台上字第四九八六號判例可資參照。況刑
    事訴訟法第一百六十一條第一項亦規定，檢察官就被告犯罪事實，應負舉證責任
    ，並指出證明之方法，是檢察官對於起訴之犯罪事實，應負提出證據及說服之實
    質舉證責任，倘其所提出之證據，不足為被告有罪之積極證明，或其指出證明之
    方法，無從說服法院以形成被告有罪之心證，基於無罪推定之原則，自應為被告
    無罪判決之諭知，最高法院九十二年度台上字第一二八號著有判例可資參照。
三、公訴意旨認被告甲○○上開行為涉有刑法第二百十六條、第二百十一條之行使偽
    造公文書、第二百十六條、第二百十條之行使偽造私文書、第二百十六條、第二
    百十二條之行使偽造特種文書及第三百三十九條第一項之詐欺取財犯行，無非係
    以：右揭犯罪事實，業據告訴人丁○○於偵查中指訴綦詳，復經證人即臺北商銀
    之丙○○於偵查中證述在卷，且有偽造之
    各一份在卷可稽為其主要論據。訊據被告甲○○固不否認有於前揭時、地向臺北
    國際商銀貸款一百五十萬元之事實，然堅詞否認有何公訴意旨所稱之行使偽造公
    文書、行使偽造私文書、行使偽造特種文書及詐欺取財犯行，辯稱：其不知前往
    臺北國際商銀辦理貸款之「丁○○」係屬他人冒名，亦不知所提供之土地所有權
    狀及
四、經查：
（一）被告甲○○於九十一年八月二十三日以其配偶俞淑雲、汽車修護廠股東乙○○
      、告訴人丁○○及案外人戊○○之名義擔任連帶保證人向臺北國際商銀借貸一
      百五十萬元，並由告訴人丁○○及案外人戊○○提供其所有之土地及建物所有
      權狀以供徵信等情，業經被告甲○○供明在卷，且經證人丙○○於偵審中證述
      在卷，並有臺北國際商業銀行蘆洲消金中心九十三年二月六日北商銀蘆洲消金
      中心（０九三）字第００００一號函及所檢送之印鑑卡、連帶保證人丁○○國
      民
      書等影本、臺北國際商業銀行蘆洲消金中心九十三年四月五日北商銀蘆洲消金
      中心（０九三）字第００００五號函及所檢附之臺北市北投地政事務所０八一
      北士字第００四一九八號建物所有權狀影本、臺北市北投地政事務所０八九北
      士字第０二八二０一號土地所有權狀影本、臺北國際商業銀行個人徵信調查表
      、連帶保證人戊○○之國民
      縣板橋地政事務所０八六北板地字第０二四七五五號土地所有權狀及０八六北
      板建字第０二二三四六號建物所有權狀影本各一份在卷可參。
（二）又告訴人丁○○並未同意擔任上開借款之連帶保證人，亦未曾提供
      地及建物所有權狀以供徵信，且其所有之
      乃升於本院審理中陳明在卷；而依臺北國際商銀所提供之用以申辦上開貸款之
      「丁○○」
      本籍、父母姓名及住遷註記等資料，核與告訴人丁○○提供之國民
      載內容均不相符，此有上開「丁○○」名義之國民
      可資對照，足見該持以辦理系爭貸款之「丁○○」國民
      。另前開「丁○○」名義之臺北市北投地政事務所０八一北士字第００四一九
      八號建物所有權狀及臺北市北投地政事務所０八九北士字第０二八二０一號土
      地所有權狀影本各一份，經本院依職權送臺灣士林地政事務所鑑定之結果，認
      為：該土地所有權狀及建物所有權狀影本之正確權狀字號分別為八一北士字第
      ０一０七六０號、八一北士字第００四一九八號，主任簽名章應為周溪海先生
      ，而臺北市之土地登記業務依現行十二個行政區域分隸屬六個地政事務所管轄
      ，臺北市士林地政事務所轄區為士林、北投區，故並無臺北市北投地政事務所
      ，因之臺北市士林地政事務所並無核發上開土地、建物所有權狀，此經該所於
      九十三年四月二日北市士第三字第０九三三０五二七六００號函覆在卷，足見
      該用以辦理系爭貸款之「丁○○」名義之土地及建物所有權狀亦屬偽造無訛。
（三）又證人乙○○於本院九十三年六月九日審理中證稱：「（問：請說明本件申辦
      信用貸款的過程？）己○○找我們出來做汽車修護廠，因為沒有什麼錢，本來
      跟朋友借錢，因為廠房的建設，所以有些開銷，陳代書是己○○找的，己○○
      告訴我們看報紙找到陳代書，後來所有信貸的手續都是己○○的太太陳美惠辦
      理的，證件好像是陳美惠拿給我，然後我送去給丙○○，送的證件有戊○○、
      丁○○、被告甲○○、甲○○的太太俞淑雲及我的證件。」、「（問：丁○○
      的證件如何來的？）是陳代書向一個我不認識的人拿來的，然後陳代書再拿給
      陳美惠，我當場看到他先交給陳美惠，然後陳美惠馬上再拿給我，然後我再送
      給台北銀行，當時陳代書交給陳美惠的有不動產的權狀影本及丁○○的
      正本，後來我知道
      五月二十七日審理中證稱：「（問：本件辦理對保的流程？）本件是一位陳小
      姐出面與我們接洽，說被告要貸款，然後告訴他貸款的條件及提供二位保證人
      ，經過一般貸款程序及信用調查，所以我們就核發貸款給被告。」、「（問：
      陳小姐以前有無跟你們銀行往來的業務？）陳小姐當時是代表被告修理廠處理
      財務，從二月的時候就開始談，但是他一直提不出保人，到了八月才提出保人
      來辦理貸款。」、「（問：簽約之前被告就提供丁○○全部的資料讓你作徵信
      的動作？）在這之前就透過另一個保人乙○○給我丁○○全部的資料讓我們可
      以做徵信。」、「‧‧‧丁○○的部分有提供
      初或中旬的時候乙○○給我的，當時就有丁○○的
      影本，但是我可以確定並非被告或是俞淑雲給我的，所以應該是乙○○。」等
      語相符，足見被告甲○○所稱上開貸款係由汽車修護廠股東己○○之妻陳美惠
      向自稱「陳代書」之人接洽辦理，且連帶保證人丁○○及戊○○亦係透過案外
      人己○○及陳美惠由「陳代書」所提供乙節，應非虛言。
（四）又連帶保證人戊○○雖經本院傳喚無著，然本院依職權調閱連帶保證人戊○○
      之口卡供被告甲○○辨認之結果，當日前往辦理對保手續之戊○○確為口卡上
      所示之人；而卷附之連帶保證人戊○○國民
      核與其本人資料相符，且所貼用之照片亦與上開戊○○口卡上之樣貌相仿，亦
      有卷附之法務部戶役政連結作業系統資料及口卡片可資參照；又上開戊○○名
      義之臺北縣板橋地政事務所０八六北板地字第０二四七五五號土地所有權狀及
      ０八六北板建字第０二二三四六號建物所有權狀影本，核與檔存之權狀正本無
      異，且該狀係於八十六年九月十二日經申請補發書狀登記公告期滿無人異議後
      由臺北縣板橋地政事務所依法核發，此有該所九十三年六月二十三日北縣板地
      登字第０九三０００七六一三號函附卷可參，足見連帶保證人戊○○應係本人
      前往辦理相關貸款手續並提供上開國民
      自難僅以同案連帶保證人自稱丁○○者所持用之國民
      權狀係屬偽造之事實逕認被告甲○○於申辦貸款之際有何明知虛偽不實而行使
      之情形。況上開貸款案之連帶保證人丁○○及戊○○均係由案外人己○○及陳
      美惠所找之「陳代書」提供乙情，業經證人乙○○於本院審理中證述在卷，而
      案外人己○○業經本院傳喚無著，且依卷內現存資料，並無積極事證足認被告
      甲○○於申辦系爭貸款之際有何明知連帶保證人丁○○名義之前開文件均屬偽
      造之情事，徵諸該貸款案之另一連帶保證人戊○○所提供之上開國民
      土地及建物所有權狀均屬真正等情，尚難遽認被告甲○○於申辦貸款時確有上
      開「丁○○」國民
    綜上所述，被告甲○○於申辦貸款之際既難認有何明知連帶保證人丁○○所持用
    之國民
    意旨所稱之上開行使偽造公文書、行使偽造私文書、行使偽造特種文書及詐欺犯
    行，均屬無從證明。此外，復查無其他積極證據足資證明被告甲○○有何公訴意
    旨所稱之行使偽造公文書、行使偽造私文書、行使偽造特種文書及詐欺犯行，亦
    查無其他積極事證足認被告甲○○與自稱「陳代書」之人就公訴意旨所稱之行使
    偽造公文書、行使偽造私文書、行使偽造特種文書及詐欺犯行有何犯意聯絡及行
    為分擔，依照前開之說明，自應為被告無罪之諭知。
據上論斷，應依刑事訴訟法第四百五十二條、第三百零一條第一項前段，判決如主文
。
本案經檢察官盧筱筠到庭執行職務。
中　　　華　　　民　　　國　　九十三　　年　　　七　　　月　　二十九　　日
                                      臺灣臺北地方法院刑事第十五庭
                                          審判長法  官  周祖民
                                                法  官  范智達
                                                法  官  黃雅君
右正本證明與原本無異。
如不服本判決，應於判決送達後十日內向本院提出上訴狀（應抄附繕本）。
                                                書記官  陳麗津
中　　　華　　　民　　　國　　九十三　　年　　　七　　　月　　二十九　　日
